臺灣桃園地方法院民事判決　　　　　　　94年度簡上字第74號
上訴人　　　丙○○
被上訴人　　乙○○
訴訟代理人　甲○○
上列當事人間請求清償債務事件，上訴人對於民國94年2月23日本
院中壢簡易庭93年度壢簡字第919號第一審判決提起上訴，於民國
94年11月15日言詞辯論終結，本院判決如下：
    主  文
上訴駁回。
第二審訴訟費用由上訴人負擔。
    事  實
甲、上訴人方面：
一、聲明：
  (一)原判決廢棄。
  (二)被上訴人應給付上訴人新台幣（下同）132,874 元，及自支
    付命令送達之翌日起至清償日止按週年利率5%計算之利息。
二、陳述：除與原判決記載相同者，茲引用之外，補稱：
  (一)上訴人於起訴時主張：其與被上訴人原為男女朋友關係，被
    上訴人分別於民國93年6 月14日、28日、29日向其借款，金
    額共計132,874 元（下稱系爭債務），並約定於同年7 月15
    日還款，詎被上訴人屆期未依約償還，爰依消費借貸之法律
    關係，求為判決命被上訴人如數清償系爭債務，及自支付命
    令送達翌日起至清償日止，按週年利率5%計算之利息等語，
    被上訴人於原審93年12月3 日言詞辯論期日當庭自承：「對
    於原告（指上訴人）起訴事實所載，有借我（指被上訴人）
    那些錢，沒有意見。」等語，堪認兩造間確實有系爭債務，
    原審法院未予詳查，率爾認定上訴人無法舉證借貸之事實云
    云，實有違誤。
  (二)兩造交往期間，被上訴人經常藉故向上訴人借貸金錢，上訴
    人基於男女朋友之情誼，迫於無奈始借款支助，而交往期間
    上訴人從未向被上訴人借貸任何金錢，被上訴人稱其向訴外
    人台新商業銀行股份有限公司（下稱台新銀行）借款15萬元
    以轉借上訴人云云，即屬不實，因被上訴人陸續向上訴人所
    借得之總額將近28餘萬元，上訴人積極要求償還，被上訴人
    遂向訴外人台新銀行借貸15萬元用以償還先前積欠上訴人之
    借款，至於上訴人於原審請求132,874 元係上訴聲明狀所稱
    的28萬餘元扣除已清償之15萬元，系爭債務被上訴人既未清
    償，自無被上訴人所稱以15萬元主張抵銷之情。
三、證據：除援用第一審所提證據外，另提出新莊郵局客戶歷史
    交易清單12紙、台新銀行客戶交易歷史清單、中國信託商業
    銀行存款存摺各1 紙（以上皆為影本）為證。
乙、被上訴人方面：
一、聲明：上訴駁回。
二、陳述：除與原判決記載相同者，茲引用之外，補稱：
  (一)上訴人原起訴主張被上訴人向其借款132,874 元，於本院準
    備程序中，改稱被上訴人第1 次向其借款15萬元，第2 次向
    其借了132, 874元，二者前後已有不一，且兩者有無借貸關
    係存在，屬於對其有利之事實，被上訴人既概予否認，上訴
    人就借貸之事實，自應負舉證責任。被上訴人亦否認上訴人
    所稱之已於原審言詞辯論期日中對負欠系爭債務事實自認，
    因被上訴人生性較易緊張，且患有精神官能症，原審言詞辯
    論中乃屬答非所問。
  (二)上訴人前向被上訴人借款15萬元之事實，業經上訴人自認，
    如上訴人主張被上訴人已對負欠其132,874 元不爭執，則上
    開2 筆借款相互抵銷後，被上訴人非但無需向上訴人給付，
    上訴人仍負欠被上訴人1 萬餘元。另上訴人上訴狀第2 點所
    載內容稱被上訴人欠上訴人將近28萬元，上訴人積極求償後
    ，被上訴人才清償15萬元，但在上訴人的準備書狀第2 點中
    改稱在91年10月前被上訴人是欠上訴人15萬元，是兩書狀前
    後矛盾。而上訴人所提匯款證明，只能證明男女朋友間的金
    錢往來，不能證明是借貸關係。
三、證據：除援用第一審所提證據外，另提出診斷證明書1紙、
    交易清單影本6紙為證。
  理  由
一、上訴人起訴主張：被上訴人自93年6 月14日起陸續向上訴人
    借款合計132,874 元，並向上訴人保證於同年7 月15日如數
    歸還，詎迭經上訴人催討，被上訴人仍拒不償還，爰依消費
    借貸之法律關係請求被上訴人給付132,874 元並加付法定遲
    延利息等語。被上訴人則以：兩造自86年起至93年6 月止交
    往期間，就兩人共同生活所需花費互有支出，且互為贈與，
    各自均有先行刷卡，另一方再匯款至他方帳戶以清償信用卡
    帳款之情形。兩造雖於93年6 月間因感情逐漸疏離而分手，
    然兩造間並無成立消費借貸之情事，被上訴人無積欠上訴人
    債務，亦無自認上訴人之主張，故上訴人本件請求顯無理由
    等語置辯。
二、按當事人主張有利於己之事實者，就其事實有舉證之責任；
    但法律別有規定，或依其情形顯失公平者，不在此限，民事
    訴訟法第277條定有明文。是民事訴訟如係由原告主張權利
    者，應先由原告負舉證之責，若原告先不能舉證，以證實自
    己主張之事實為真實，則被告就其抗辯事實即令不能舉證，
    或其所舉證據尚有疵累，亦應駁回原告之請求。本件上訴人
    主張被上訴人自93年6 月14日起陸續向上訴人借款合計132,
    874 元，而向上訴人借貸上開款項之事實，為被上訴人所否
    認。經查：
  (一)上訴人主張被上訴人有向其借貸金錢之事實，固提出欠款明
    細、存摺匯款紀錄、客戶歷史交易清單等件為證（見原審卷
    第12至14頁、本院卷第44頁至第58頁）。然查，上訴人所提
    出上開文書，充其量僅足以證明上訴人有支出款項之事實，
    尚不足以證明兩造間就上開各項支出款項有成立消費借貸之
    事實。而被上訴人所抗辯: 兩造自86年起至93年6 月止交往
    期間，就兩人共同生活所需花費互有支出，且互為贈與，各
    自均有先行刷卡，另一方再匯款至他方帳戶以清償信用卡帳
    款等情，則據其提出銀行貸款明細為證，經原審函查，確實
    於91年10月31日，自被上訴人帳戶分別匯款100,000 元、41
    ,976 元 至上訴人之中國信託、萬泰商業銀行帳戶，此分別
    有萬泰商業銀行營業部93年12月16日泰營字第09301950309
    號函及中國信託商業銀行股份有限公司93年12月17日中信銀
    作業000000000080號函附卷可查，且兩造原為男女朋友關係
    ，交往期間自86年起至93年6 月止之事實，復為上訴人所不
    爭執，參以上訴人主張其為被上訴人所匯之匯款金額，分別
    為18,000元、35,494元、35,000元、42,000元、2,380 元，
    並非鉅額款項，依通常社會經驗，男女朋友交往期間難免共
    同消費或互相饋贈而有所支出，尚難逕認該等費用均應由被
    上訴人負擔，被上訴人亦已匯款141,976 元至上訴人帳戶之
    事實，已如前述，則上訴人所匯上開款項，實難逕認與被上
    訴人成立消費借貸之事實。
  (二)上訴人又主張被上訴人已於原審93年12月3 日之審理中承認
    本件債務之事實，為被上訴人所否認，辯稱其因罹患精神官
    能性憂鬱症，故無法理解原審訊問之意旨，並提出亞東紀念
    醫院診斷證明書為證。查上訴人主張被上訴人已承認系爭債
    務之言詞辯論筆錄載: 「被告: 請求駁回原告之訴。對於原
    告起訴事實所載，有借我那些錢，沒有意見」（見原審卷第
    23 頁）。 被上訴人於原審該段所述已前後矛盾、不知所云
    ，參以前述診斷證明書載: 病患（指被上訴人）因憂鬱及焦
    慮症狀於94年5 月19日來院精神科門診初診，至94年9 月8
    日仍於門診治療中。雖被上訴人至精神科初診之94年5 月19
    日與原審訊問之93年12月3 日已有半年之久，惟衡以精神疾
    病為一種慢性疾病，加上國人對於精神疾病多半仍存有諱疾
    忌醫之觀念，是至精神科求診前，精神狀況往往已不良多時
    ，又觀之被上訴人於本院審理中，眼神時而驚慌、時而惶恐
    、時而憂慮，對於本院詢問，往往無法理解，而需透過訴訟
    代理人回答，是尚難僅憑被上訴人於原審所述即得推認被上
    訴人有承認本件借款債務之事實，故上訴人此部分之主張亦
    不足取。
三、綜上所述，上訴人本於消費借貸之法律關係，請求被上訴人
    給付132,874 元並加付法定遲延利息，為無理由，不應准許
    。從而，原審為上訴人敗訴之判決，核無違誤，上訴意旨指
    摘原判決為不當，求予廢棄改判，為無理由，應予駁回。
四、兩造其餘攻擊防禦方法核與本件訴訟結果不生影響，爰不予
    逐一論述，併此敘明。
五、據上論結，本件上訴為無理由，依民事訴訟法第436 條之1
    第3項、第449 條第1 項、第78條，判決如主文。
中　　華　　民　　國　　94　　年　　11　　月　　29  　日
            民事第一庭審判長    法  官  郭琇玲
                                法  官  陳勇松
                                法  官  陳婉玉
上列正本證明與原本無異
不得上訴
中　　華　　民　　國　　94　　年　　11　　月　　29　　日
                                書記官  劉雅玲
